臺灣高雄地方法院刑事判決　　　　　　100年度審易字第525號
公　訴　人　臺灣高雄地方法院檢察署檢察官
被　　　告　孫偉倫
　　　　　　朱健榕
　　　　　　　　（另案於法務部矯正署高雄第二監獄執行中）
上被告因竊盜等案件，經檢察官提起公訴（99年度少連偵字第20
1 號），被告於準備程序中就被訴事實為有罪之陳述，經本院告
知簡式審判程序之旨，並聽取被告與公訴人之意見後，本院裁定
進行簡式審判程序，判決如下：
    主  文
孫偉倫犯如附表所示之罪，各處如附表所示之刑及從刑。應執行
有期徒刑參年貳月。扣案之T 字扳手壹支，沒收之。
朱健榕犯如附表所示之罪，各處如附表所示之刑及從刑。應執行
有期徒刑壹年。扣案之T 字扳手壹支，沒收之。
    事  實
一、孫偉倫、朱健榕及少年張○○（民國81年8 月生，另案由臺
    灣高雄少年法院審理中）3 人，於附表所示時、地，共同意
    圖為自己不法之所有，基於竊盜、毀損之犯意聯絡，或由孫
    偉倫獨自一人，或由孫偉倫與張○○、孫偉倫與朱健榕、或
    由孫偉倫、朱健榕與張○○，分別以如附表所示之工具及方
    法，竊取如附表所示之被害人所有馬自達牌自小客車，得手
    後旋即逃逸，並將車輛駛至汽油耗盡後丟棄在路旁。嗣警方
    調閱路口監視錄影畫面後，始循線查獲。
二、案經陳泓雲、謝佩霓、劉純清、莊湘芸、歐曉燕訴由高雄市
    政府警察局苓雅分局報請臺灣高雄地方法院檢察署檢察官偵
    查起訴。
    理  由
一、按被告孫偉倫、朱健榕所為均係犯死刑、無期徒刑、最輕本
    刑為3 年以上有期徒刑以外之罪，其等於準備程序中就被訴
    事實為有罪之陳述，經本院告知簡式審判程序之旨，並聽取
    公訴人、被告之意見後，本院認為適宜進行簡式審判程序，
    爰依刑事訴訟法第273 條之1 第1 項規定，裁定行簡式審判
    程序，合先敘明。
二、上開犯罪事實，業據被告2 人於本院審理中供承不諱，核與
    證人即共同被告張○○、被害人陳泓雲、謝佩霓、劉純清、
    蘇龍宇、李惠玲、葉哲維、黃教育、莊湘芸、歐曉燕於警詢
    中之證述大致相符，並有高雄市政府警察局苓雅分局扣押筆
    錄、扣押物品目錄表、車號6960-XL 號、0008-WM 號、6009
    -XM 號、1967-KU 號、6771-RX 號、2712-MF 號、6162- EF
    號、9663-SF 號之失車案件基本資料詳細畫面報表，車號69
    60-XL 號、0008-WM 號、6009-XM 號、1967-KU 號、6771-R
    X 號、2712-MF 號、6162-EF 號、96 63-SF號、7275-UN 號
    車輛詳細資料表各1 份、高雄市苓雅區○○○路與中興街口
    菸酒公賣局監視錄影畫面翻拍照片4 張及扣案之T 字扳手1
    支在卷可稽，是被告2 人之任意性自白核與事實相符，洵堪
    採為論罪科刑之依據。本案事證明確，被告2 人上開犯行，
    堪以認定，應依法論科。
三、新舊法比較：
    本件被告孫偉倫、朱健榕行為後，刑法第321 條第1 項業於
    100 年1 月26日修正公布，並於同年月28日施行。按行為後
    法律有變更者，適用行為時之法律，但行為後之法律有利於
    行為人者，適用最有利於行為人之法律，刑法第2 條第1 項
    定有明文。查修正後刑法第321 條第1 項規定：「犯竊盜罪
    而有下列情形之一者，處6 月以上、5 年以下有期徒刑，得
    併科新臺幣100,000 元以下罰金：一侵入住宅或有人居住之
    建築物、船艦或隱匿其內而犯之者。二毀越門扇、牆垣或其
    他安全設備而犯之者。三攜帶兇器而犯之者。四結夥三人以
    上而犯之者。五乘火災、水災或其他災害之際而犯之者。六
    在車站、埠頭、航空站或其他供水、陸、空公眾運輸之舟、
    車、航空機內而犯之者」，經比較新舊法之規定，新法增加
    「得併科罰金」之規定外，並刪除原第1 款「於夜間」之要
    件，且就第6 款增加「航空站、其他供水、陸、空公眾運輸
    之舟、車、航空機內」之要件，核均屬加重刑罰或擴大加重
    竊盜構成要件之涵攝範圍，是修正後刑法第321 條第1 項之
    規定並未有利於行為人，而應適用修正前刑法第321 條第1
    項之規定。
四、按刑法第321 條第1 項第3 款所稱兇器，其種類並無限制，
    凡客觀上足對人之生命、身體、安全構成威脅，具有危險性
    之兇器均屬之，且祇須行竊時攜帶此種具有危險性之兇器為
    已足，不以攜帶之初有行兇之意圖為必要（最高法院79臺上
    字第5253號判例意旨可資參照）。查被告2 人行竊如附表所
    示之自小客車時所用之T 字扳手，為金屬材質，且得以之破
    壞汽車車門鑰匙或電門鎖，可見其質地堅硬，客觀上顯然足
    以對人之生命、身體、安全構成威脅，具有危險性，應屬兇
    器無訛。故核被告孫偉倫所為，就附表編號1 、6 、7 、9
    所示之犯行，均係犯刑法第320 條第1 項竊盜罪；就附表編
    號2 、4 所示之犯行，均係犯修正前刑法第321 條第1 項第
    3 款攜帶兇器竊盜罪、刑法第354 條毀損罪；就附表編號3
    所示之犯行，係犯修正前刑法第321 條第1 項第3 款、第4
    款結夥攜帶兇器竊盜罪、刑法第354 條毀損罪；就附表編5
    所示之犯行，係犯修正前刑法第321 條第1 項第3 款攜帶兇
    器竊盜罪；就附表編號8 所示之犯行，係犯刑法第321 條第
    2 項、第1 項第3 款之攜帶兇器竊盜未遂罪、刑法第354 條
    毀損罪。核被告朱健榕所為，就附表編號3 所示之犯行，係
    犯修正前刑法第321 條第1 項第3 款、第4 款結夥攜帶兇器
    竊盜罪、刑法第354 條毀損罪；就附表編號5 所示之犯行，
    係犯修正前刑法第321 條第1 項第3 款攜帶兇器竊盜罪。又
    被告孫偉倫與少年張○○間，就附表編號1 、2 、4 、7 、
    8 、9 所為之竊盜犯行；被告孫偉倫、朱健榕與少年張○○
    間，就附表編號3 所為之竊盜犯行；被告孫偉倫、朱健榕間
    ，就附表編號5 所為之竊盜犯行，彼此間具有犯意聯絡及行
    為分擔，應論以共同正犯。被告孫偉倫於附表編號2 、4 所
    示之犯行，係以一行為同時觸犯攜帶兇器竊盜罪及毀損罪；
    被告孫偉倫於附表編號8 所示之犯行，係以一行為同時觸犯
    攜帶兇器竊盜未遂罪及毀損罪；被告2 人於附表編號3 所示
    之犯行，係以一行為同時觸犯結夥攜帶兇器竊盜罪及毀損罪
    ，均為想像競合犯，均應依刑法第55條之規定，從一重處斷
    。被告孫偉倫、朱健榕所犯上開先後各犯行間，犯意各別，
    行為互殊，應予分論併罰。附表編號8 所示之犯行，被告孫
    偉倫已著手於犯罪行為之實行而未得逞，為未遂犯，爰依刑
    法第25條第2 項規定，按既遂犯之刑減輕之。又被告孫偉倫
    、朱健榕雖係與少年張○○共同犯上開竊盜犯行，然被告2
    人於犯罪時，係未滿20歲之未成年人，故無兒童及少年福利
    法第70條第1 項加重刑責規定之適用，附此敘明。
五、爰審酌被告2 人均正值青壯之年，不思循正當途徑獲利，竟
    與未滿18歲之少年，共同以自備鑰匙或攜帶兇器之方式竊取
    上開財物，破壞被害人對其財產權之支配權利，且至今均未
    賠償被害人之損失，所為實有不該，惟念其等犯後均坦認犯
    行，態度良好，被害人李惠玲、葉哲維、黃教育、莊湘芸於
    警詢中均表示不願提告等語，被告朱健榕當庭向被害人謝佩
    霓道歉，被害人並當庭表示希望被告下次不要再犯等語之情
    ，暨被告2 人之犯罪動機、目的、手段、所生損害等一切情
    狀，分別量處如主文所示之刑，並定應執行刑如主文所示。
六、末按共同正犯因相互間利用他方之行為，以遂行其犯意之實
    現，應由共犯各負全部責任之理論，有關從刑之沒收部分，
    雖他共同正犯所有之物，亦應於其本身所處主刑之後，併為
    沒收之諭知。是本件扣案之T 字扳手1 支，雖僅係被告孫偉
    倫所有，業據其供承在卷，惟本於責任共同之原則，仍應依
    刑法第38條第1 項第2 款之規定，於被告朱健榕之項下併為
    沒收之宣告。
七、另檢察官雖以被告孫偉倫於99年7 月間不到兩星期之內屢犯
    竊盜犯行，足徵其竊盜之習性，顯有犯罪之習慣，徒以交付
    刑罰之執行不足以矯正其惡習，請宣告於刑之執行前令入勞
    動場所強制工作之保安處分等語。惟按有犯罪之習慣或因遊
    蕩或懶惰成習而犯罪者，於刑之執行前，令入勞動場所，強
    制工作，刑法第90條第1 項定有明文。是依上開規定，令被
    告於刑之執行前，入勞動場所強制工作者，應以被告「有犯
    罪習慣或因遊蕩、懶惰成習而犯罪」為前提，並應有具體之
    事實以資證明，而非一有犯罪前科、累犯或被告犯有數案件
    等情形，即得認為有犯罪之習慣。經查，本件被告孫偉倫雖
    於99年7 月間不到兩星期之內屢犯竊盜犯行，惟依其所述，
    僅係在網路上學會偷車技能，為求出遊代步，始為本件犯行
    ，與犯罪成性並以竊盜維生之慣竊尚屬有別，且查無其他具
    體事證，得據以認定被告確有犯罪習慣，或因遊蕩、懶惰成
    習而犯罪。況本院於量刑時，已將被告之前科、曾為數次竊
    盜犯行等上開各情，併予納入考量，而認被告經本件刑罰之
    宣告及執行，應已足以收教化矯治之效，改正其犯罪觀念，
    爰不另為強制工作之諭知，併此敘明。
據上論斷，應依刑事訴訟法第273 條之1 、第299 條第1 項前段
，刑法第2 條第1 項前段、第25條第2 項、第28條、第320 條第
1 項、第38條第1 項第2 款、第51條第5 款，修正前刑法第321
條第1 項第3 款、第4 款、第2 項，刑法施行法第1 條之1 ，判
決如主文。
本案經檢察官李英霆到庭執行職務。
中　　華　　民　　國　 100　　年　　4 　　月　　8 　　日
                刑事第十庭  法　官    楊珮瑛
以上正本證明與原本無異。
如不服本判決應於收受送達後10日內向本院提出上訴書狀，並應
敘述具體理由；如未敘述上訴理由者，應於上訴期間屆滿後20日
內向本院補提理由書（均須按他造當事人之人數附繕本）「切勿
逕送上級法院」。
中　　華　　民　　國　 100　　年　　4 　　月　　8 　　日
　　　　　　　　　　　　　　 書記官   陳莉庭
中華民國刑法第320條第1項
意圖為自己或第三人不法之所有，而竊取他人之動產者，為竊盜
罪，處五年以下有期徒刑、拘役或五百元以下罰金。
修正前刑法第321 條第1 項第3 款、第4 款、第2 項
犯竊盜罪而有左列情形之一者，處6 月以上、5 年以下有期徒刑
：
三、攜帶兇器而犯之者。
四、結夥三人以上而犯之者。
前項之未遂犯，罰之。
附  表：
孫偉倫、朱健榕等人行竊一覽表
┌──┬─────┬────┬────┬───┬──────┬────┬──────┐
│編號│犯罪時間  │犯罪地點│告訴人/ │行為人│行竊方式    │備註    │所處之刑及從│
│    │          │        │被害人  │      │            │        │刑          │
├──┼─────┼────┼────┼───┼──────┼────┼──────┤
│ 1  │99年7 月3 │高雄市左│陳泓雲  │孫偉倫│孫偉倫與少年│該車已於│孫偉倫共同犯│
│    │日1 時13分│營區和光│        │張○○│張○○共同意│99年7月 │竊盜罪，處有│
│    │許        │街88巷75│        │      │圖為自己不法│21日在高│期徒刑參月。│
│    │          │號前    │        │      │之所有，基於│雄市小港│            │
│    │          │        │        │      │竊盜之犯意聯│區○○路│            │
│    │          │        │        │      │絡，由少年張│、漢民路│            │
│    │          │        │        │      │○○在旁把風│口尋獲。│            │
│    │          │        │        │      │，孫偉倫以自│        │            │
│    │          │        │        │      │備鑰匙轉動電│        │            │
│    │          │        │        │      │門鎖之方式，│        │            │
│    │          │        │        │      │竊取車牌號碼│        │            │
│    │          │        │        │      │6960-XL 號白│        │            │
│    │          │        │        │      │色自小客車1 │        │            │
│    │          │        │        │      │台。        │        │            │
├──┼─────┼────┼────┼───┼──────┼────┼──────┤
│ 2  │99年7 月4 │高雄市苓│謝佩霓  │孫偉倫│孫偉倫與少年│該車已於│孫偉倫共同犯│
│    │日2 時許  │雅區河北│        │張○○│張○○共同意│99年7月 │攜帶兇器竊盜│
│    │          │路72號前│        │      │圖為自己不法│5日在高 │罪，處有期徒│
│    │          │停車格  │        │      │所有，基於攜│雄市左營│刑陸月。扣案│
│    │          │        │        │      │帶兇器竊盜及│區○○街│之T 字扳手壹│
│    │          │        │        │      │毀損之犯意聯│「奧迪汽│支，沒收之。│
│    │          │        │        │      │絡，由少年張│車保養廠│            │
│    │          │        │        │      │○○在旁把風│」旁尋獲│            │
│    │          │        │        │      │，孫偉倫以其│。      │            │
│    │          │        │        │      │所有，供本件│        │            │
│    │          │        │        │      │竊盜所用之T │        │            │
│    │          │        │        │      │字扳手，破壞│        │            │
│    │          │        │        │      │車牌號碼0008│        │            │
│    │          │        │        │      │-WM 號自小客│        │            │
│    │          │        │        │      │車車門鎖之方│        │            │
│    │          │        │        │      │式，竊取上開│        │            │
│    │          │        │        │      │紅色自小客車│        │            │
│    │          │        │        │      │1 台。      │        │            │
├──┼─────┼────┼────┼───┼──────┼────┼──────┤
│ 3  │99年7 月4 │高雄市三│劉純清  │孫偉倫│孫偉倫、朱健│該車已於│孫偉倫犯結夥│
│    │日23時15分│民區凱旋│        │朱健榕│榕、少年張○│99年7月5│攜帶兇器竊盜│
│    │          │一路125 │        │張○○│○共同意圖為│日在高雄│罪，處有期徒│
│    │          │巷口    │        │      │自己不法之所│市○○街│刑柒月。扣案│
│    │          │        │        │      │有，基於結夥│福東國小│之T 字扳手壹│
│    │          │        │        │      │攜帶兇器竊盜│側門旁尋│支，沒收之。│
│    │          │        │        │      │及毀損之犯意│獲。    │            │
│    │          │        │        │      │聯絡，由朱健│        │朱健榕犯結夥│
│    │          │        │        │      │榕、少年張○│        │攜帶兇器竊盜│
│    │          │        │        │      │○在旁把風，│        │罪，處有期徒│
│    │          │        │        │      │孫偉倫以其所│        │刑柒月。扣案│
│    │          │        │        │      │有，供本件竊│        │之T 字扳手壹│
│    │          │        │        │      │盜所用之T 字│        │支，沒收之。│
│    │          │        │        │      │扳手，破壞車│        │            │
│    │          │        │        │      │牌號碼6009-X│        │            │
│    │          │        │        │      │M號 自小客車│        │            │
│    │          │        │        │      │車門鎖之方式│        │            │
│    │          │        │        │      │，竊取上開灰│        │            │
│    │          │        │        │      │色自小客車1 │        │            │
│    │          │        │        │      │台。        │        │            │
├──┼─────┼────┼────┼───┼──────┼────┼──────┤
│ 4  │99年7 月10│高雄市三│蘇龍宇  │孫偉倫│孫偉倫與少年│        │孫偉倫共同犯│
│    │日3 時    │民區建國│        │張○○│張○○共同意│        │攜帶兇器竊盜│
│    │          │一路463 │        │      │圖為自己不法│        │罪，處有期徒│
│    │          │號前    │        │      │之所有，基於│        │刑柒月。扣案│
│    │          │        │        │      │攜帶兇器竊盜│        │之T 字扳手壹│
│    │          │        │        │      │及毀損之犯意│        │支，沒收之。│
│    │          │        │        │      │聯絡，由少年│        │            │
│    │          │        │        │      │張○○在旁把│        │            │
│    │          │        │        │      │風，孫偉倫以│        │            │
│    │          │        │        │      │其所有，供本│        │            │
│    │          │        │        │      │件竊盜所用之│        │            │
│    │          │        │        │      │T 字扳手，破│        │            │
│    │          │        │        │      │壞車牌號碼19│        │            │
│    │          │        │        │      │67-KU 號自小│        │            │
│    │          │        │        │      │客車車門鎖之│        │            │
│    │          │        │        │      │方式，竊取上│        │            │
│    │          │        │        │      │開藍色自小客│        │            │
│    │          │        │        │      │車1 台。    │        │            │
├──┼─────┼────┼────┼───┼──────┼────┼──────┤
│ 5  │99年7 月10│高雄市楠│李惠玲  │朱健榕│朱健榕與孫偉│該車已於│孫偉倫共同犯│
│    │日8 時30分│梓區軍校│        │孫偉倫│倫共同意圖為│99年7月 │攜帶兇器竊盜│
│    │          │路800號 │        │      │自己不法所有│13日在高│罪，處有期徒│
│    │          │前      │        │      │，基於攜帶兇│雄市左營│刑陸月。扣案│
│    │          │        │        │      │器竊盜之犯意│區○○路│之T 字扳手壹│
│    │          │        │        │      │聯絡，由孫偉│35巷18號│支，沒收之。│
│    │          │        │        │      │倫在旁把風，│前尋獲。│            │
│    │          │        │        │      │朱健榕以孫偉│        │朱健榕共同犯│
│    │          │        │        │      │倫所有，供  │        │攜帶兇器竊盜│
│    │          │        │        │      │本件竊盜所用│        │罪，處有期徒│
│    │          │        │        │      │之T 字扳手，│        │刑陸月。扣案│
│    │          │        │        │      │破壞車牌號碼│        │之T 字扳手壹│
│    │          │        │        │      │6771-RX 號自│        │支，沒收之。│
│    │          │        │        │      │小客車車門鎖│        │            │
│    │          │        │        │      │之方式，竊取│        │            │
│    │          │        │        │      │上開黑色自小│        │            │
│    │          │        │        │      │客車1 台。（│        │            │
│    │          │        │        │      │毀損部分未據│        │            │
│    │          │        │        │      │告訴）      │        │            │
├──┼─────┼────┼────┼───┼──────┼────┼──────┤
│ 6  │99年7 月11│高雄市楠│葉哲維  │孫偉倫│孫偉倫意圖為│該車已於│孫偉倫犯竊盜│
│    │日6 時5分 │梓區旗楠│        │      │自己不法所有│99年7月 │罪，處有期徒│
│    │          │路126 巷│        │      │，基於竊盜之│12日在高│刑貳月。    │
│    │          │籃球場路│        │      │犯意，以自備│雄市左營│            │
│    │          │旁      │        │      │鑰匙竊取車牌│區自由一│            │
│    │          │        │        │      │號碼2712-MF │路龍德新│            │
│    │          │        │        │      │號黑色自小客│路路口尋│            │
│    │          │        │        │      │車1 台。    │獲。    │            │
├──┼─────┼────┼────┼───┼──────┼────┼──────┤
│ 7  │99年7 月13│高雄市左│黃教育  │孫偉倫│孫偉倫與少年│該車已於│孫偉倫共同犯│
│    │日21時    │營區南屏│        │張○○│張○○共同意│99年7月 │竊盜罪，處有│
│    │          │路、裕誠│        │      │圖為自己不法│15日在高│期徒刑貳月。│
│    │          │路口瑞豐│        │      │所有，基於竊│雄市左營│            │
│    │          │夜市停車│        │      │盜之犯意聯絡│區新莊一│            │
│    │          │場      │        │      │，由少年張○│路306號 │            │
│    │          │        │        │      │○在旁把風，│前尋獲。│            │
│    │          │        │        │      │孫偉倫以自備│        │            │
│    │          │        │        │      │鑰匙轉動車牌│        │            │
│    │          │        │        │      │號碼6162-EF │        │            │
│    │          │        │        │      │號自小客車車│        │            │
│    │          │        │        │      │門鎖之方式，│        │            │
│    │          │        │        │      │竊取上開黑色│        │            │
│    │          │        │        │      │自小客車1 台│        │            │
│    │          │        │        │      │。          │        │            │
├──┼─────┼────┼────┼───┼──────┼────┼──────┤
│ 8  │99年7 月18│高雄市苓│歐曉燕  │孫偉倫│孫偉倫與少年│        │孫偉倫共同犯│
│    │日21時50分│雅區文橫│        │張○○│張○○共同意│        │攜帶兇器竊盜│
│    │          │二路與中│        │      │圖為自己不法│        │罪，未遂，處│
│    │          │興街口  │        │      │所有，基於攜│        │有期徒刑肆月│
│    │          │        │        │      │帶兇器竊盜及│        │。扣案之T 字│
│    │          │        │        │      │毀損之犯意聯│        │扳手壹支，沒│
│    │          │        │        │      │絡，由少年張│        │收之。      │
│    │          │        │        │      │○○在旁把風│        │            │
│    │          │        │        │      │，孫偉倫以其│        │            │
│    │          │        │        │      │所有，供犯本│        │            │
│    │          │        │        │      │件竊盜所用之│        │            │
│    │          │        │        │      │T 字扳手破壞│        │            │
│    │          │        │        │      │車牌號碼7275│        │            │
│    │          │        │        │      │-UN 號自小客│        │            │
│    │          │        │        │      │車之車門鎖，│        │            │
│    │          │        │        │      │嗣因該車裝有│        │            │
│    │          │        │        │      │暗鎖，故未被│        │            │
│    │          │        │        │      │竊取成功。  │        │            │
│    │          │        │        │      │            │        │            │
│    │          │        │        │      │            │        │            │
├──┼─────┼────┼────┼───┼──────┼────┼──────┤
│ 9  │99年7 月19│高雄市三│莊湘芸  │孫偉倫│孫偉倫與少年│該車已於│孫偉倫共同犯│
│    │日6 時40分│民區北平│        │張○○│張○○共同意│99年7月 │竊盜罪，處有│
│    │          │二街40號│        │      │圖為自己不法│21日在高│期徒刑貳月。│
│    │          │前      │        │      │所有，基於竊│雄市三民│            │
│    │          │        │        │      │盜之犯意聯絡│區鼎金一│            │
│    │          │        │        │      │，由少年張○│巷旁停車│            │
│    │          │        │        │      │○在旁把風，│場內尋獲│            │
│    │          │        │        │      │孫偉倫以自備│        │            │
│    │          │        │        │      │鑰匙轉動車牌│        │            │
│    │          │        │        │      │號碼9663-SF │        │            │
│    │          │        │        │      │號自小客車車│        │            │
│    │          │        │        │      │門鎖之方式，│        │            │
│    │          │        │        │      │竊取上開紅色│        │            │
│    │          │        │        │      │自小客車1 台│        │            │
│    │          │        │        │      │。          │        │            │
└──┴─────┴────┴────┴───┴──────┴────┴──────┘
